【裁判字號】    98,易,1639
【裁判日期】    980918
【裁判案由】    詐欺
【裁判全文】
臺灣臺北地方法院刑事判決              98年度易字第1639號
公  訴  人  臺灣臺北地方法院檢察署檢察官
被      告  丙○○
選任辯護人  蘇夏曦律師
            林妍汝律師
            許進德律師
上列被告因詐欺案件，經檢察官提起公訴（98年度偵字第12563
號），本院判決如下：
    主  文
丙○○幫助意圖為自己不法之所有，以詐術使人將本人之物交付
，處拘役伍拾伍日，如易科罰金，以新臺幣壹仟元折算壹日。緩
刑貳年。
    事  實
一、丙○○明知金融帳戶為個人理財工具，申請開設金融帳戶並
    無任何特殊之限制，一般民眾皆可以存入最低開戶金額之方
    式申請之，且一個人可以在不同之金融機構申請多數之存款
    帳戶使用，取得甚易。而可預見時下以電話詐騙促使被害人
    以現金存款或操作銀行自動付款機而詐取金錢之行為甚為猖
    獗，且廣為媒體報導，並經政府有關機關呼籲，不要受騙。
    依一般人之社會生活經驗，苟不以自己名義申請開戶，卻向
    不特定人蒐集大量他人之帳戶供己使用，其目的極可能利用
    該帳戶供作非法之用，又對交付帳戶供他人使用雖無必然遭
    該他人利用為遂行詐欺取財犯罪之確信，惟丙○○竟仍以該
    他人縱持以遂行財產犯罪亦不違本意，而基於幫助他人為詐
    欺取財之不確定犯意，於民國98年2 月10日前某日時，在臺
    北縣中和市○○路與景新街口，將其所有在位於臺北市○○○路○ 段83號1 樓中國信託商業銀行城中分行辦理戶名為丙○○、帳號0000000000000000號之帳戶提款卡1 張，交付予
    姓名、年籍不詳之成年人士，並告知提款卡密碼。該集團成
    員，即基於意圖為自己不法所有之犯意，先後為下列行為：
  (一)該集團成員於98年2 月10日18時7 分許，撥打電話予乙○○
    ，向乙○○佯稱：因之前於網路購買物品未付款，須將價款
    付清，否則每月將分期扣款1,200 元等語，以致乙○○陷於
    錯誤，於98年2 月10日21時41分，依指示匯款後，帳戶內存
    款新臺幣（下同）20,000元即遭轉帳至丙○○所提供之上開
    中國信託銀行帳戶內，該集團成員之其中1 人即以該提款卡
    將該贓款提領一空得手。
  (二)該集團成員於97年2 月10日19時許，撥打電話予甲○○向甲○○佯稱：因之前在網路購買書籍，於向商店店員取貨時，
    店員操作錯誤，將一次付款誤點選為分期付款，要求操作提
    款機設備解除設定等語，以致甲○○陷於錯誤，分別於98年
    2 月10日21時12分、同年月日21時14分、同年月日21時15分
    、同年月日21時16分、同年月11日0 時5 分，接續依指示操
    作提款機設備後，帳戶內存款30 ,000 元、29,000元、29,
    000 元、12,000元、14,000元、即分別遭轉帳至丙○○所提
    供之上開中國信託銀行帳戶內，該集團成員之其中1 人即以
    該提款卡將該贓款提領一空得手。
二、案經臺北市政府警察局中正第一分局移送臺灣臺北地方法院
    檢察署檢察官偵查起訴。
    理  由
壹、程序方面：
    按被告以外之人於審判外之言詞或書面陳述，除法律有規定
    者外，不得作為證據。又被告以外之人於審判外之陳述，雖
    不符前4 條之規定，而經當事人於審判程序同意作為證據，
    法院審酌該言詞陳述或書面陳述作成時之情況，認為適當者
    ，亦得為證據。當事人、代理人或辯護人於法院調查證據時
    ，知有第159 條第1 項不得為證據之情形，而未於言詞辯論
    終結前聲明異議者，視為有前項同意，刑事訴訟法159 條第
    1 項、第159 條之5 分別定有明文。查證人乙○○、甲○○
    於警詢中所為之陳述，固係審判外之陳述而屬傳聞證據，惟
    檢察官、被告丙○○及辯護人就上開審判外之陳述，於本院
    審理中，並不爭執證據能力，復未曾於言詞辯論終結前聲明
    異議，而本院審酌該等證人陳述作成時之情況，並無違法取
    證及證明力過低之瑕疵，亦認以之作為證據為適當，依前揭
    規定說明，自得為證據。
貳、實體方面：
一、上開犯罪事實，業據被告丙○○於本院行審判程序時坦承不
    諱（見本院98年8 月20日審判程序筆錄），核與證人乙○○
    、甲○○於警詢中（見98年度偵字第12563 號偵查卷第12頁
    至第13頁、第9 頁至第11頁）證述情節相符合，並有卷附中
    國信託商業銀行股份有限公司98年5 月5 日中信銀字第0982
    2271205802號函暨所附帳戶歷史交易資料1 份、中國信託商
    業銀行客戶交易明細表6 張、臺北縣政府警察局新莊分局林
    口派出所受理刑事案件三聯單1 份、臺中市警察局第二分局
    育才派出所受理刑事案件報案三聯單1 份（同前偵查卷第32
    頁至第33頁、第22頁、第27頁、第23頁、第16頁）在卷可稽
    ，足徵被告前開自白與事實相符，洵堪採信。本案事證明確
    ，被告犯行洵堪認定，應予依法論科。
二、核被告所為，係犯刑法第30條第1 項前段、第339 條第1 項
    之幫助詐欺取財罪。證人甲○○依詐欺集團之指示，先後多
    次轉帳匯款，其轉帳匯款時間接近，且被害人同一，應係同
    一犯罪之接續行為。又該犯罪集團雖多次詐欺證人乙○○、
    甲○○，致其等陷於錯誤，而先後交付財物，惟被告僅以前
    開一次之幫助行為，幫助犯罪集團犯前開多次詐欺取財犯行
    ，僅成立一次幫助犯罪行為，並依刑法第30條第2 項之規定
    ，按正犯之刑減輕之。爰審酌被告提供帳戶幫助他人犯罪，
    致使真正犯罪者難以被查獲，助長詐欺犯罪風氣猖獗，破壞
    社會治安及金融秩序甚鉅，並使證人乙○○、甲○○受有損
    害，惟被告僅提供帳戶，尚未直接參與詐欺取財犯行，且非
    實際獲得暴利之人，情節顯較輕微，及參以其犯罪後坦承犯
    行，並已賠償證人乙○○、甲○○因遭詐騙所受之金額損失
    ，有卷附匯款單2 紙在卷可稽，暨被告智識程度、素行良好
    等一切情狀，量處如主文所示之刑，並諭知易科罰金之折算
    標準。末查，被告前未曾受有期徒刑以上刑之宣告，此有臺
    灣高等法院被告前案紀錄表1 份存卷可考，被告因一時失慮
    致犯本罪，犯後已坦承犯行，尚知悔悟，且已賠償證人乙○○、甲○○之損害，如前所述，其經此偵、審之教訓，自當
    知所惕勉而無再犯之虞，本院綜核各情認上開對被告所宣告
    之刑以暫不執行為適當，故併予宣告緩刑2 年，以啟自新。
三、被告所交付之上開提款卡，雖係供犯罪所用之物，但未經扣
    案，迄今仍未取回，且非義務沒收之物，爰不為沒收之諭知
    ，附此敘明。
據上論斷，應依刑事訴訟法第299條第1項前段，刑法第30條第1
項前段、第2項、第339條第1項、第41條第1項前段、第74條第1
項第1款，刑法施行法第1條之1，判決如主文。
本案經檢察官賴秋萍到庭執行職務。
中    華    民    國    98    年    9     月    18    日
                        臺灣臺北地方法院刑事第十七庭
                              審判長法  官  劉煌基
                                    法  官  葉力旗
                                    法  官  賴淑美
以上正本證明與原本無異。
如不服本判決應於收受送達後10日內向本院提出上訴書狀，並應
敘述具體理由；其未敘述上訴理由者，應於上訴期間屆滿後20日
內向本院補提理由書（均須按他造當事人之人數附繕）「切勿逕
送上級法院」。
                                    書記官  許翠燕
中    華    民    國    98    年    9     月    21    日
附錄本案論罪科刑法條：
刑法第339條
意圖為自己或第三人不法之所有，以詐術使人將本人或第三人之
物交付者，處五年以下有期徒刑、拘役或科或併科一千元以下罰
金。
以前項方法得財產上不法之利益或使第三人得之者，亦同。
前二項之未遂犯罰之。


司法院資訊處製作；財團法人民間司法改革基金會備份。
